臺灣高雄地方法院民事判決　　　　　　110年度鳳小字第736號
原　　　告　家虹明工程有限公司


法定代理人　何珮菁　
訴訟代理人　林蜀閎　
被　　　告　芳宅室內裝修有限公司

法定代理人　廖坤鋐　
訴訟代理人　陳樹村律師
　　　　　　張瑋珊律師
上列當事人間請求損害賠償事件，本院於民國110 年10月22日言
詞辯論終結，判決如下：
    主      文
一、被告應給付原告新臺幣（下同）6 萬1,200 元，及自民國（
    下同）110 年4 月25日起至清償日止，按週年利率5 ％計算
    之利息。
二、訴訟費用1,000元由被告負擔。
三、本判決第一項得假執行。
    事實及理由
一、原告主張：緣原告承攬被告「三多備勤宿舍內外及周邊環境
    等修繕工作」（下稱系爭工程），兩造約定工程款為110 萬
    元，且5%加值型營業稅之金額5 萬5,000 元（計算式：110
    萬×5%＝5 萬5,000 ）應由被告負擔，惟被告僅給付原告工
    程款110 萬元，尚短給原告5 萬5,000 元，被告雖曾提出系
    爭工程之契約書，要求原告簽章後交付被告，惟系爭工程契
    約書上記載工程金額110 萬元（含稅）與原約定之事實不符
    ，故原告並未簽章並回傳予被告；又系爭工程施作期間，被
    告另追加控制盤工程，原告將訴外人啟翔科技企業社之總金
    額1 萬零508 元（含營業稅）之報價單（下稱控制盤報價單
    ）交付予被告，經被告同意後，由原告委請啟翔科技企業社
    施作完畢，惟被告僅給付控制盤報價單項次1 至6 之金額共
    4,308 元予原告，尚短給項次7 、8 及營業稅共6,200 元。
    經原告催請被告給付上揭短給款項共6 萬1,200 元，詎被告
    拒絕給付，為此，爰依兩造間系爭工程及控制盤工程之承攬
    關係提起本件訴訟等語。並聲明：如主文第一項所示。
二、被告則以：系爭工程之工程款之5%加值型營業稅應由原告負
    擔，且被告提出予原告之系爭工程契約書亦載明「工程款11
    0 萬元（含稅）」，被告已給付110 萬元予原告，是原告復
    請求被告於110 萬元之外，再給付應由原告負擔之加值型營
    業稅5 萬5,000 元，並無理由；又控制盤工程，係包含於系
    爭工程之內，並非追加之工程，被告係為避免兩造爭議，始
    於系爭工程款之工程款110 萬元之外再給付控制盤之材料費
    4,308 元予原告，原告主張關於控制盤部分，被告尚短給控
    制盤報價單項次7 、8 及營業稅共6,200 元，亦無理由等語
    置辯。並聲明：原告之訴駁回。
三、兩造不爭執及爭執事項：
㈠、不爭執事項：
    1.原告係以總價承攬方式承攬系爭工程。
    2.原告開立日期為109 年9 月30日、品名為「水電工程」、
      金額為35萬元、營業稅1 萬7,500 元、總計36萬7,500 元
      之發票，向被告請款系爭工程第一期款。被告於109 年10
      月7 日匯款36萬7,500 元予原告。
    3.原告於109 年12月7 日以line通訊軟體將啟翔科技企業社
      報價為1 萬零508 元（含稅）之控制盤報價單傳送予被告
      ，被告收受。被告於110 年2 月8 日簽發票面金額為12萬
      4,308 元而交付予原告之支票中，其中4,308 元為啟翔企
      業社報價單中項次1 至6 之材料費用。
    4.被告已給付110萬4,308元予原告。
㈡、爭執事項：
    1.系爭工程之工程款為110 萬元（含稅），抑或是110 萬元
      （未稅）？原告主張被告應給付系爭工程款營業稅5 萬5,
      000 元，有無理由？
    2.原告請求被告給付控制盤部分之工程款6,200 元（含稅）
      ，有無理由？
四、本院得心證之理由
㈠、被告應給付原告短給之營業稅5萬5,000元
  1.查，被告就系爭工程已給付110 萬元予原告，為兩造所不爭
    執，被告雖有將系爭工程之契約書交予原告，且契約書第四
    點記載「四、工程金額：110 萬整【按：金額部分為手寫】
    （一）本工程合約金額計新臺幣＿元（含稅）【按原「未稅
    」二字劃除後改手寫「含稅」】，加上5%加值型營業稅為新
    臺幣＿元整」（本院卷第19頁），惟原告並未簽章回傳予被
    告，是被告所給付之110 萬元是否如被告所辯，乃兩造合意
    已內含營業稅之工程款，非無疑義。又倘若被告所給付之11
    0 萬元為內含營業稅之工程款，則被告於提出系爭工程契約
    書時，當可直接在契約書內第四點記載：「四、工程金額：
    （一）本工程合約金額計新臺幣104 萬7,620 元（未稅），
    加上5%加值型營業稅為新臺幣110 萬元整」，然被告卻直接
    以手寫方式記載「110 萬整」，並將「本工程合約金額計新
    臺幣＿元（未稅）」之「（未稅）」二字劃除改寫成「（含
    稅）」，致契約書上「加上5%加值型營業稅為新臺幣＿元整
    」與前段文字彼此齟齬，足見原告主張被告係於系爭工程施
    作至半途而始將系爭工程之契約書交付予原告，並單方面將
    兩造原合意工程款110 萬元（未稅）變更110 萬元（含稅）
    之說法，較為可信。
  2.再觀原告提出110 年2 月22日與被告法定代理人之LI NE 對
    話過程擷圖，原告稱：「那我也沒辦法啊，不是什麼都要我
    吸收啊，認識的也不是這樣吧，還有這是你凹我的吧！我沒
    看過合約，您自己蓋合約丟給我，這樣對嗎？合約是要我親
    眼看過，我蓋章吧？」被告法定代理人則回以：「我也收了
    很多賽尾，泥做也補超過太多了，光保險就30多萬了」，原
    告再回：「都開始作了一段時間才說含稅，合約還是你蓋的
    ，我都沒跟你有簽約動作」，被告法定代理人則再覆以：「
    ㄜ. . . 有件事. . . 我忘了我收到幾月份了，你有登記嗎
    ？我的簽收本裡最近一次是12/16 收109 年10月的46,065元
    ，後來還有給嗎？」（本院第167 頁），是從上揭對話以觀
    ，被告似因不堪系爭工程在泥作及保險方面之負擔，始向原
    告提出系爭工程之工程款變更為內含營業稅之110 萬元，而
    面對原告主張被告提出工程款110 萬元（含稅）之契約書未
    經過原告簽章同意之質疑，被告並未正面告以工程款110 萬
    元（含稅）為被告發包系爭工程予原告時即為原告所同意，
    且提出相關證據以實其說，反而另以詢問原告「我忘了我收
    到幾月份了，你有登記嗎？」等與工程款是否含稅無關之文
    字回應原告，足見原告主張系爭工程之工程款為未內含營業
    稅之110 萬元之說法可信度較高。
  3.系爭工程之工程款為未含營業稅110 萬元已如前述，而原告
    開立日期為109 年9 月30日、品名為「水電工程」、銷售金
    額為35萬元、營業稅1 萬7,500 元、總計36萬7,500 元之發
    票，向被告請款系爭工程第一期款，被告於109 年10月7 日
    匯款36萬7,500 元予原告，堪認被告亦同意負擔系爭工程之
    工程款之營業稅，故原告兩造間系爭工程之承攬契約關係，
    請求被告於工程款110 萬元（未稅）之外，再給付短給之營
    業稅5 萬5,000 元，確屬有據，應予准許。
㈡、被告應給付原告控制盤部分之工程款 6,200 元
    兩造不爭執系爭工程為總價承攬契約，則系爭工程應為連工
    帶料，倘若控制盤部分如被告所辯，是包含於系爭工程之中
    ，而非追加工程，則被告對於原告就控制盤工程部分另行提
    出報價單及請款，應自始即拒絕接受原告所提控制盤之報價
    單，及拒絕於系爭工程款之外再行給付控制盤報價單上之款
    項。惟被告不爭執原告於 109 年 12 月 7 日以 line 通訊
    軟體將啟翔科技企業社報價為 1 萬零 508 元（含稅）之控
    制盤報價單傳送予被告，且被告於110 年2 月8 日簽發票面
    金額為12萬4,308 元而交付予原告之支票中，其中4,308 元
    為啟翔企業社報價單中項次1 至6 之材料費用，堪認控制盤
    工程乃系爭工程外另外追加之工程，否則被告豈會在總價承
    攬之系爭工程外再另行給付控制盤工程之工程款予原告。故
    原告主張被告就控制盤工程部分尚有控制盤報價單項次7 、
    8 及營業稅共6,200 元未給付，原告請求被告給付短給之6,
    200 元，為有理由。
㈢、末按給付無確定期限者，債務人於債權人得請求給付時，經
    其催告而未為給付，自受催告時起，負遲延責任。其經債權
    人起訴而送達訴狀，或依督促程序送達支付命令，或為其他
    相類之行為者，與催告有同一之效力。又遲延之債務以支付
    金錢為標的者，債權人得請求依法定利率計算之遲延利息，
    民法第229 條、第233 條第1 項分別定有明文。查原告依系
    爭工程及控制盤之承攬法律關係，得請求被告給付短給之6
    萬1,200 元（計算式：55,000＋6,200 ＝61,200）為有理由
    ，業如上述，此項給付無確定期限，而原告之起訴狀繕本於
    110 年4 月14日寄存送達被告（本院卷第83頁），自寄存之
    日起經10日即110 年4 月24日發生送達加催告之效力。準此
    ，原告請求給付自起訴狀繕本送達翌日即110 年4 月25日起
    至清償日止，按週年利率5 ％計算之利息，於法並無不合，
    應予准許。
五、本件係就民事訴訟法第436 條之8 適用小額訴訟程序所為被
    告敗訴之判決，依同法第436 條之20規定，由本院依職權宣
    告假執行，並依同法第 436 條之 19第 1項規定，法院為訴
    訟費用之裁判時，併確定訴訟費用額為1,000 元。 
六、本件判決基礎已臻明確，兩造其餘攻防方法及所提證據經本
    院斟酌後，核與判決結果不生影響，故不另一一論述，併此
    敘明。
七、訴訟費用負擔依據：民事訴訟法第78條。
中    華    民    國   110    年    10    月    25    日
                  鳳山簡易庭  法     官   林育丞
以上正本係照原本作成。
民事訴訟法第436條之24第2項：對於本判決之上訴，非以違背法
令為理由，不得為之。
如對本判決上訴，須於判決送達後20日內向本院提出上訴狀，並
須表明原判決所違背之法令及其具體內容與依訴訟資料可認為原
判決有違背法令之具體事實之上訴理由。（均須按他造當事人之
人數附繕本）。
中    華    民    國   110    年    10    月    25    日
                              書  記  官